臺灣臺北地方法院行政訴訟判決　
111年度交字第411號
原      告  陳文正  

被      告  臺北市交通事件裁決所


代  表  人  蘇福智  
上列當事人間交通裁決事件，原告不服被告民國111年6月21日北
市裁催字第22-CN0000000號裁決，提起行政訴訟，本院判決如下
：
    主  文
原告之訴駁回。
訴訟費用新臺幣參佰元由原告負擔。　　
    事實及理由
壹、程序部分
　　本件屬交通裁決事件，爰依行政訴訟法第237條之7規定，不
    經言詞辯論，逕為判決。
貳、實體部分　　
一、事實概要：
　　原告駕駛其所有BGE-0000號自用小客車（下稱系爭車輛），
    於民國111年5月4日下午1時56分許，在新北市三重區疏洪西
    路(近臺64線東入匝道口)處，因變換車道未顯示方向燈，經
    民眾檢舉並提供錄影資料向新北市政府警察局三重分局（下
    稱舉發機關）檢舉，舉發機關遂依道路交通管理處罰條例（
    下稱道交條例）第42條規定，以新北市警交大字第CN000000
    0號舉發違反道路交通管理事件通知單（下稱系爭舉發單）
    ，舉發原告有「駕駛人變換車道不依規定使用方向燈」之違
    規行為，並載明應到案日期為111年7月9日前。嗣原告於111
    年6月1日向被告提出申訴，經被告函請舉發機關就原告陳述
    事項協助查明，舉發機關函復依規定舉發尚無違誤；原告於
    111年6月21日向被告申請開立裁決書，被告於同日以原告於
    上開時、地有「汽車駕駛人未依規定使用方向燈」之違規事
    實，依道交條例第42條，以北市裁催字第22-CN0000000號（
    下稱原處分）對原告裁處罰鍰新臺幣（下同）1,200元，原
    處分於111年6月30日對原告送達。原告不服，於111年7月11
    日向本院提起行政訴訟。
二、原告起訴主張：
　　原告違規地點地面所劃設的虛線為行車導引線，而穿越虛線
    應設於國道或快速道路上鄰近交流道或匝道出入口，原告行
    駛於鄉道，地面所劃設之虛線自非穿越虛線，是原告並無變
    換車道行為，違規事實不符等情，並聲明：原處分撤銷。
三、被告則以：
　　經重新審視採證光碟，影片一開始可見系爭地點是新北市三
    重區疏洪西路近臺64線東入匝道口，系爭車輛行駛於左側車
    道，位於檢舉人車輛前方，車號為「BGE-0000」，影片時間
    13:56:56可見系爭車輛左邊地面上出現穿越虛線，影片時間
    13:56:57至13:56:59系爭車輛由左邊車道向左跨越穿越虛線
    變換到上匝道車道，全程皆未依規定使用方向燈等語置辯，
    並聲明：原告之訴駁回。
四、本院之判斷：
㈠、按汽車駕駛人，不依規定使用燈光者，處新臺幣1,200元以上
    3,600元以下罰鍰，道交條例第42條定有明文。次按行車遇
    有轉向、減速暫停、讓車、倒車、變換車道等情況時所用之
    燈光及駕駛人之手勢，應依下列規定：六、變換車道時，應
    先顯示欲變換車道方向之燈光或手勢。汽車駕駛人，應依下
    列規定使用方向燈：二、左（右）轉彎時，應先顯示車輛前
    後之左（右）邊方向燈光；變換車道時，應先顯示欲變換車
    道方向之燈光，並應顯示至完成轉彎或變換車道之行為。道
    路交通安全規則第91條第1項第6款、第109條第2項第2款分
    別定有明文。
㈡、經查，原告駕駛系爭車輛，於111年5月4日下午1時56分許，
    在新北市三重區疏洪西路(近臺64線東入匝道口)處，因有「
    駕駛人變換車道不依規定使用方向燈」之違規行為，遭舉發
    機關執勤員警製單舉發，原告雖提出申訴不服舉發，惟經被
    告函請舉發機關查明原告陳述情節及違規當時情形後，仍認
    違規事實明確，乃依道交條例第42條規定，以原處分裁處原
    告罰鍰1,200元等情，有系爭舉發單（本院卷第19頁）、原
    告申訴資料（本院卷第57頁）、舉發機關111年6月13日新北
    警重交字第1113838330號函（本院卷第63頁）、原處分（本
    院卷第75頁）、採證照片（本院卷第23頁）在卷可稽，核堪
    採認為真實。
㈢、原告雖主張違規地點地面所劃設之虛線非穿越虛線云云。惟
    按道路交通標誌標線號誌設置規則第189之1條規定，穿越虛
    線，係供車輛匯入匯出時，做為劃分主線車道與其他車道之
    用，其他車道車輛應讓主線車道車輛先行，且條文中並未限
    制其僅劃設於國道或快速道路，是凡供車輛匯入匯出時，用
    以劃分主線車道與其他車道之白色虛線均屬穿越虛線。經查
    ，觀諸本件採證照片（見本院卷第23頁），畫面時間13：56
    ：57可見系爭車輛位於匝道口，準備匯入匝道，而此時地面
    之白色虛線用途應在於劃分主線車道與其他車道，以區隔欲
    匯入匝道之車輛與繼續行駛主線車道之車輛，自屬道路交通
    標誌標線號誌設置規則第189之1條所指供車輛匯入匯出時，
    做為劃分主線車道與其他車道之用之穿越虛線無疑。且再觀
    諸新北市政府交通局111年8月15日新北交工字第1111507654
    號函說明二：「有關BGE-0000號車第CN0000000號涉及本市
    三重區疏洪西路近臺64線東入西道口道路交通標線一案，經
    本局派員現場勘查，案址標線為穿越虛線，尚足供用路人辩
    認遵循使用且符合道路交通標誌標線號誌設置規則規定。」
    等語，是本件原告違規地點地面所劃設之白色虛線，經被告
    函詢新北市政府交通局，經該局派員勘查，亦認該虛線亦屬
    穿越虛線，足認本件原告違規地點地面所劃設之白色虛線屬
    穿越虛線無訛，原告上開主張，自不可採。
㈣、再查，觀諸本件採證照片，畫面時間13：56：57可見系爭車
    輛位於匝道口，準備匯入匝道，畫面時間13：56：58至13：
    56：59系爭車輛跨越穿越虛線，向左變換車道，匯入匝道行
    駛，期間均未使用方向燈。依前開所述，穿越虛線係供車輛
    匯入匯出時，做為劃分主線車道與其他車道之用，其他車道
    車輛應讓主線車道車輛先行。換言之，汽車駕駛人駕駛車輛
    跨越穿越虛線行駛到另一側車道，即屬於變換車道行為。考
    量整體交通秩序及用路人安全，於變換車道前應先行使用方
    向燈，以預告其車輛之行車動態，非得以駕駛人主觀認定後
    方車輛是否預測前車動向，而依其自由意思決定是否使用方
    向燈。是系爭車輛未依規定變換車道，將可能會造成行駛在
    其後方之其他用路人，無法事先明瞭其行車動向，可能不及
    採取應變措施，致生交通事故之風險，影響道路交通秩序與
    行車安全，是以，系爭車輛自已構成變換車道未依定使用方
    向燈之違規行為，洵堪認定。被告依道交條例第42條規定以
    原處分裁罰原告，洵屬適法有據。
五、綜上所述，原告於事實概要欄所載時、地，有如事實概要欄
    所示之違規行為，事證明確，經被告於111年6月21日依道交
    條例第42條，以原處分裁處原告罰鍰1,200元，核無違誤。
    原告訴請撤銷原處分，為無理由，應予駁回。
六、本案判決基礎已臻明確，兩造其餘攻擊防禦方法及訴訟資料
    ，經本院審核後，認與判決結果不生影響，且無調查之必要
    ，爰不一一論述及調查，併此敘明。
七、第一審裁判費為300元，依法應由敗訴之原告負擔，且係原
    告於起訴時繳納，爰確定第一審訴訟費用如主文第2項所示
    。
八、結論：原告之訴為無理由，依行政訴訟法第98條第1項前段
    、第237條之8第1項，判決如主文。
中　　華　　民　　國　　111 　年　　9 　　月　　27　　日
                  行政訴訟庭　　法　官　張瑜鳳 
上為正本係照原本作成。　　　　　　　　
如不服本判決，應於判決送達後20日內，向本院提出上訴狀並表
明上訴理由（原判決所違背之法令及其具體內容或依訴訟資料可
認為原判決有違背法令之具體事實），其未載明上訴理由者，應
於提出上訴後 20 日內向本院補提理由書（上訴狀及上訴理由書
均須按他造人數附繕本，如未按期補提上訴理由書，則逕予駁回
上訴），並應繳納上訴裁判費新臺幣 750 元。　　　　　　　
中　　華　　民　　國　　111 　年　　9 　　月　　27　　日
                            　　書記官　林妙穗